臺灣苗栗地方法院刑事判決　　　　　　　 93年度易字第500號
公　訴　人　臺灣苗栗地方法院檢察署檢察官
被　　　告　丙○○
被　　　告　酉○○
上列被告因恐嚇取財等案件，經檢察官提起公訴（92年度偵字第3
311、2068號），本院判決如下：
    主  文
丙○○連續意圖為自己不法之所有，以恐嚇使人將本人之物交付
，處有期徒刑壹年捌月。扣案之郵局存摺（帳號：000000
00000000號）壹本、提款卡壹張、行動電話（0000
000000號）壹支、鴿網貳張，均沒收。
酉○○無罪。
    事  實
一、丙○○基於意圖為自己不法所有之概括犯意，自民國92年4
    月5 、6 日起，在其位於苗栗縣大湖鄉富興村13鄰九芎坪7
    之1 號住處旁之八份子山區，利用繩索、滑輪架設鴿網，竊
    取如附表所示鴿主所有飛經該處之賽鴿，得手後，以其所使
    用之0000000000號行動電話撥打賽鴿腳環上之鴿主電話，對
    鴿主恫稱：你的賽鴿中網了，要不要抓回，要的話須將每隻
    新臺幣（下同）1,300 元至2,000 元不等之贖金匯入其於大
    湖郵局設立之00000000000000號帳戶內等語，以此加害財產
    之事恐嚇鴿主，鴿主因畏懼賽鴿遭殺害，遂於附表所示之時
    間，將附表所示之金額匯入丙○○指定之上開帳戶；待丙○
    ○查知鴿主已匯款後，便將賽鴿釋回，而連續恐嚇取財得逞
    多次。於同年8 月6 日上午，丙○○查知已捕獲賽鴿，乃駕
    駛自用小客車至苗栗市○○里○路9 之1 號友人胡忠光住處
    ，巧遇開車載胡忠光下班回家之酉○○，之後丙○○因汽車
    沒油，乃央請酉○○開車載其回家，途中丙○○向不知情之
    酉○○借用0000000000號行動電話，並下車撥打1 通電話向
    鴿主巳○○勒贖。嗣於同日14時30分許，酉○○搭載丙○○
    返回上址胡忠光住處取車時，於該址前經警盤查，並扣得丙
    ○○所有之郵局存摺1 本、提款卡1 張、0000000000號之行
    動電話1 支、鴿網2 張等，而查悉上情
二、案經苗栗縣警察局報請臺灣苗栗地方法院檢察署檢察官偵查
    起訴。
　　理  由
壹、有罪部分：
一、上揭犯罪事實，業據被告丙○○坦承不諱，核與被害人即鴿
    主巳○○、卯○○、天○○、丑○○、申○○、丁○○、戌
    ○○、庚○○、寅○○、辛○○、乙○○、未○○、辰○○
    、戊○○、亥○○、子○○、癸○○、己○○、壬○○、甲
    ○、午○○等人於警詢中指訴之情節相符，並有被告丙○○
    所有之大湖郵局00000000000000號帳戶交易明細2 紙、0000
    000000號行動電話通聯紀錄1 份，被害人等之匯款單、現場
    相片8 張、撥打被害人電話相片8 張等在卷可參，復有被告
    丙○○上開帳號之郵局存摺1 本、提款卡1 張、0000000000
    號行動電話1 支，及鴿網2 張等物扣案可憑。是被告丙○○
    之自白顯與事實相符，堪信為真。綜上所述，本件事證明確
    ，其竊盜及恐嚇取財犯行堪以認定，應依法論科。
二、核被告丙○○所為，係犯刑法第320 條第1 項竊盜罪、第34
    6 條第1 項恐嚇取財罪。其先後多次竊盜、恐嚇取財犯行，
    均時間緊接，所犯係構成要件相同之罪名，顯均係基於概括
    犯意而為之，均為連續犯，應均依刑法第56條規定，以一罪
    論並加重其刑。又其所犯上開二罪間，有方法結果之牽連關
    係，應依刑法第55條規定，從重論以恐嚇取財罪。爰審酌被
    告素行不佳，正值壯年竟貪圖不勞而獲，且其於另案擄鴿勒
    贖案件審理中，竟再犯本犯，顯毫無悔意，惡性非輕，惟其
    犯後坦承犯行、態度尚佳、犯罪所得非鉅等一切情狀，爰量
    處如主文所示之刑，以資警懲。至公訴人具體求處有期徒刑
    3 年，經本院綜合上情，認實屬過重，應以主文所示之刑為
    當，併此敘明。另扣案之郵局存摺（帳號：00000000000000
    號）1 本、提款卡1 張、0000000000號之行動電話1 支、鴿
    網2 張，均為被告所有並供其犯罪所用之物，業經其供陳在
    卷，應依刑法第38條第1 項第2 款規定，予以宣告沒收。
貳、無罪部分
一、本件關於被告酉○○公訴意旨略以：酉○○基於幫助丙○○
    恐嚇取財之犯意，先將其所使用之0000000000號號行動電話
    借予丙○○撥打鴿主巳○○0000000000號行動電話，藉以恐
    嚇取財，復駕駛自用小客車搭載丙○○前往位於苗栗市○○
    路438 號之嘉盛郵局領取恐嚇取財所得之贓款云云，因認其
    涉犯幫助恐嚇取財犯行。
二、按犯罪事實應依證據認定之，無證據不得認定犯罪事實；又
    不能證明被告犯罪，應諭知無罪之判決；刑事訴訟法第154
    條第2 項、第301 條第1 項分別定有明文。再認定犯罪事實
    所憑之證據，雖不以直接證據為限，間接證據亦包括在內，
    然而無論直接或間接證據，其為訴訟上之證明，須於通常一
    般之人均不致有所懷疑，而得確信其為真實之程度者，始得
    據為有罪之認定，倘其證明尚未達到此一程度，而有合理之
    懷疑存在，無從為有罪之確信時，自得為無罪之判決 (最高
    法院76年度臺上字第4986號判例著有明文）。而事實審法院
    對於證據之取捨，依法雖有自由判斷之權，然積極證據不足
    證明犯罪事實時，被告之抗辯或反證縱屬虛偽，仍不能以此
    資為積極證據應予採信之理由；是被告否認犯罪事實所持之
    辯解，縱屬不能成立，仍非有積極證據足以證明其犯罪行為
    ，不能據為有罪之認定（最高法院30年度上字第482 、1831
    號判例意旨參照）。
三、本件公訴人認被告酉○○涉犯幫助恐嚇取財犯行，係以被告
    丙○○借用被告酉○○所使用之0000000000號行動電話向被
    害人勒贖為其唯一論據。被告酉○○堅決否認有幫助恐嚇取
    財犯行，辯稱：案發當天早上伊載同事胡忠光回家，在胡忠
    光家遇到丙○○，因丙○○車子沒油，就叫伊載他去找人借
    錢加油，途中丙○○未經同意就使用伊放在車上之00000000
    00號行動電話1 次，當時伊在開車，沒有注意聽丙○○講話
    內容；伊完全不知情丙○○擄鴿勒贖之事情等語。經查：
（一）共同被告丙○○迭於警詢、偵查及本院審理時供陳被告酉
      ○○並無參與其擄鴿勒贖之犯行，伊因行動電話沒電才借
      用酉○○之行動電話向鴿主勒贖，但伊是在車外撥打，因
      不想讓被告酉○○知道勒贖之事等情明確。而被告丙○○
      使用被告酉○○之上開行動電話，係撥打0000000000號行
      動電話1 通向被害人即鴿主巳○○勒贖，有手機顯示之通
      話記錄相片2 張附卷可參（見偵卷第68頁相片），該通勒
      贖電話係由被告丙○○所撥打，業經其坦承在卷，故被告
      酉○○並無撥打電話恐嚇取財之舉自明。
（二）又證人胡忠光於偵查中證稱：92年8 月6 日上午伊與酉○
      ○一起下班，是酉○○載伊回家的，丙○○是到伊住處向
      伊借錢，因丙○○車子沒油，停在伊家，丙○○就叫酉○
      ○載他回大湖等語（見偵卷第132 頁）。核與被告酉○○
      所辯是在證人胡忠光家巧遇被告丙○○，且因被告丙○○
      車子沒油，所以才搭載被告丙○○外出乙節相符，足證當
      天被告酉○○與被告丙○○並非事先約好見面，事後被告
      酉○○應被告丙○○要求而駕車搭載被告丙○○外出，應
      屬偶然無疑。
（三）再者，被告二人為警查獲當時，被告酉○○之上開行動電
      話僅被查得1 通被害人巳○○之通話記錄，已如前述。而
      參以附表所示之被害人多達21人，被告丙○○犯罪時間長
      達數月之久，若被告酉○○確有幫助被告丙○○恐嚇取財
      犯行之意思，衡情當不止撥打1 通勒贖電話。足認被告丙
      ○○所稱當時因行動電話沒電才借用被告酉○○行動電話
      等語，與上述通話記錄情形吻合，並符經驗法則，而堪採
      信。故已無從認定被告酉○○係出於幫助恐嚇取財之意思
      而出借行動電話。
（四）雖被告二人就被告丙○○係在車內或車外打電話向被害人
      巳○○勒贖乙節，供述不一，然本院審理期日距案發當時
      已將近2 年時間，人之記憶難免模糊，被告二人間就上開
      細節部分陳述不一，適足以佐證渠等間並無串證之舉。而
      被告丙○○已於本院審理時陳述因不想讓被告酉○○知道
      打給鴿主故到車外打電話等語明確（本院卷第113 、11 4
      頁），亦與本院所認定之前揭（二）、（三）被告二人並
      非事先聯絡一同外出、被告酉○○亦非出於幫助犯罪之意
      思出借行動電話等情之邏輯一致，其供述自較合理可採。
      益證被告酉○○不知情被告丙○○從事擄鴿勒贖犯行之辯
      解為真實。
（五）綜上所述，被告二人於92年8 月6 日為警查獲前，係先在
      證人胡忠光住處偶遇始一同駕車外出，途中被告丙○○亦
      因行動電話沒電才臨時起意借用被告酉○○之行動電話等
      情，均經本院審認如上，故本案並無任何積極證據足以證
      明被告酉○○有何幫助被告丙○○恐嚇取財犯行之意思，
      或渠等間有何犯意聯絡，檢察官僅以一偶發事件即被告二
      人巧遇後駕車同行及途中發生被告丙○○使用被告酉○○
      之行動電話1 次，即遽以推論渠等間犯意聯絡，顯屬率斷
      臆測。
四、按檢察官就被告犯罪事實，應負舉證責任，並指出證明之方
    法，刑事訴訟法第161 條第1 項定有明文；倘其所提出之證
    據，不足為被告有罪之積極證明，或其指出證明之方法，無
    從說服法院以形成被告有罪之心證，基於無罪推定之原則，
    自應為被告無罪判決之諭知（最高法院92年度台上字第128
    號判例意旨參照）。本件檢察官所提之證據，均不足說服本
    院達到超越合理懷疑之有罪確信，本於「無罪推定」之原則
    ，不能證明被告犯罪，自應依法為被告無罪之諭知。
據上論斷，應依刑事訴訟法第299 條第1 項前段、第301 條第1
項前段，刑法第56條、第346 條第1 項、第320 條第1 項、第55
條、第38條第1 項第2 款，罰金罰鍰提高標準條例第1 條前段，
判決如主文。
本案經檢察官郭靜文到庭執行職務。
中　　華　　民　　國　　94　　年　　8　　月　　3  　　日
                  刑事第二庭   審判長法　官   柳 章 峰
                                     法　官   張 文 毓
                                     法　官   黃 怡 玲
以上正本證明與原本無異。
如不服本判決，應於判決送達後10日內向本院提出上訴狀（應抄
附繕本）。告訴人或被害人如對於本判決不服者，應具備理由請
求檢察官上訴，其上訴期間之計算係以檢察官收受判決正本之日
期為準。
                                     書記官   蘇 文 熙
中　　華　　民　　國　　94　　年　　8 　　月　　3 　　日
附錄引用法條全文：
中華民國刑法第346 條 第1 項(單純恐嚇罪)
意圖為自己或第三人不法之所有，以恐嚇使人將本人或第三人之
物交付者，處6 月以上5 年以下有期徒刑，得併科1 千元以下罰
金。
中華民國刑法第320 條第1 項 (普通竊盜罪、竊佔罪)
意圖為自己或第三人不法之所有，而竊取他人之動產者，為竊盜
罪，處5 年以下有期徒刑、拘役或500 元以下罰金。
附表
┌──┬───┬─────────┬──────┬───────┐
│編號│被害人│匯款金額（新臺幣）│  匯款日期  │遭竊鴿數（隻）│
├──┼───┼─────────┼──────┼───────┤
│ 1  │申○○│      4000元      │92年4月8日  │  2           │
├──┼───┼─────────┼──────┼───────┤
│ 2  │丁○○│      2000元      │92年4月14日 │  1           │
├──┼───┼─────────┼──────┼───────┤
│ 3  │戌○○│      3000元      │92年4月14日 │  1           │
├──┼───┼─────────┼──────┼───────┤
│ 4  │庚○○│      4000元      │92年4月15日 │  2           │
├──┼───┼─────────┼──────┼───────┤
│ 5  │寅○○│      2000元      │92年4月15日 │  1           │
├──┼───┼─────────┼──────┼───────┤
│ 6  │辛○○│      1700元      │92年4月16日 │  1           │
├──┼───┼─────────┼──────┼───────┤
│ 7  │乙○○│      2000元      │92年4月16日 │  1           │
├──┼───┼─────────┼──────┼───────┤
│ 8  │未○○│     10000元      │92年4月16日 │  5           │
├──┼───┼─────────┼──────┼───────┤
│ 9  │辰○○│      2000元      │92年4月16日 │  1           │
├──┼───┼─────────┼──────┼───────┤
│ 10 │戊○○│      5000元      │92年5月2日  │  2           │
├──┼───┼─────────┼──────┼───────┤
│ 11 │亥○○│     20000元      │92年5月15日 │  10          │
├──┼───┼─────────┼──────┼───────┤
│ 12 │子○○│      4000元      │92年7月21日 │  2           │
├──┼───┼─────────┼──────┼───────┤
│ 13 │癸○○│      2000元      │92年7月23日 │  1           │
├──┼───┼─────────┼──────┼───────┤
│ 14 │天○○│      8000元      │92年8月6日  │  5           │
├──┼───┼─────────┼──────┼───────┤
│ 15 │卯○○│     22000元      │92年8月6日  │  13          │
├──┼───┼─────────┼──────┼───────┤
│ 16 │巳○○│      1805元      │92年8月6日  │  1           │
├──┼───┼─────────┼──────┼───────┤
│ 17 │丑○○│      2000元      │92年8月6日  │  1           │
├──┼───┼─────────┼──────┼───────┤
│ 18 │己○○│      2000元      │92年8月6日  │  1           │
├──┼───┼─────────┼──────┼───────┤
│ 19 │壬○○│      6002元      │92年8月6日  │  2           │
├──┼───┼─────────┼──────┼───────┤
│ 20 │甲  ○│     10001元      │92年8月6日  │  5           │
├──┼───┼─────────┼──────┼───────┤
│ 21 │午○○│      1803元      │92年8月6日  │  1           │
└──┴───┴─────────┴──────┴───────┘
